最高法院刑事判決　　　　　　九十六年度台上字第七三０七號
上　訴　人　甲○○
選任辯護人　鐘律師
上列上訴人因違反廢棄物清理法案件，不服台灣高等法院台南分
院中華民國九十六年六月二十七日第二審判決（九十六年度上訴
字第四六三號，起訴案號：台灣嘉義地方法院檢察署九十六年度
偵字第九五八號），提起上訴，本院判決如下：
    主  文
原判決撤銷，發回台灣高等法院台南分院。
    理  由
本件原判決認定上訴人甲○○未依廢棄物清理法第四十一條第一
項規定，領有廢棄物清除許可文件，明知不得從事廢棄物之清除
，竟仍基於違法從事廢棄物清除之犯意，於民國九十六年一月十
七日下午八時許，駕駛其所有掛名於順德行之車牌號碼０一九─
ＴＦ號自用大貨車，以新台幣（下同）六千元之代價承攬，自嘉
義市○○路、重慶路附近某空地，載運該地經整地後產生之破布
、廢鐵、輪胎、木材、雜草、水泥塊、磚塊及泥沙等廢棄物前往
嘉義縣山區，而從事一般事業廢棄物之清除。嗣於同年月二十一
日上午一時許，在省道台十八線即阿里山公路二一‧五公里之嘉
義縣番路鄉○○村路段，經警當場查獲等情。因認第一審判決論
處上訴人未領有廢棄物清除許可文件，從事廢棄物清除罪刑，為
無不合，予以維持，駁回上訴人在第二審上訴。固非無見。
惟查：(一)、廢棄物清理法第四十一條第一項規定：「從事廢棄物
清除、處理『業務』者，應向直轄市、縣（市）主管機關或中央
主管機關委託之機關申請核發公、民營廢棄物清除處理機構許可
文件後，始得受託清除、處理廢棄物『業務』」；而「未依第四
十一條第一項規定領有廢棄物清除、處理許可文件，從事廢棄物
貯存、清除、處理，或未依廢棄物清除、處理許可文件內容貯存
、清除、處理廢棄物」，則應按同法第四十六條第四款規定，科
以刑事責任。因此，上開刑事處罰之主體，應為未申請核發公、
民營廢棄物清除處理機構許可文件而從事廢棄物清除處理「業務
」者（包括自然人及法人）。是倘依上開規定處罰行為人，自應
就該行為人係從事廢棄物清除處理「業務」者之處罰要件，依卷
證資料取捨予以嚴格證明，並在理由中說明其所憑之證據及認定
之理由。本件原判決認定上訴人於九十六年一月十七日下午八時
許，駕駛自用大貨車，以六千元之代價承攬，自嘉義市○○路、
重慶路附近某空地，載運該地經整地後產生之破布、廢鐵、輪胎
、木材、雜草、水泥塊、磚塊及泥沙等廢棄物前往嘉義縣山區，
而從事一般事業廢棄物之清除。嗣於同年月二十一日上午一時許
，在省道台十八線即阿里山公路二一‧五公里之嘉義縣番路鄉○
○村路段，經警當場查獲等情；並依廢棄物清理法第四十六條第
四款規定論處上訴人罪刑。然原判決於事實欄未明白認定上訴人
係從事廢棄物處理「業務」者，致此部分之事實尚欠明確，本院
無從為適用法律當否之判斷，已有可議。於理由內就上訴人是否
係從事廢棄物處理業務者一節，復未說明其所憑之證據，亦有判
決不備理由之違誤。(二)、當事人於審判期日前，或審判期日，聲
請調查之證據，如與待證事實有重要關係，又非不能調查或不易
調查，而法院未予調查，又未認其無調查之必要，以裁定駁回之
，或雖經調查，其所得如何不足採取，亦未於判決理由內予以說
明，其所踐行之訴訟程序，自難謂非違法。本件上訴人在原審審
理時即否認其所載運者係「廢棄物」，並具狀辯稱伊當日所載運
者主要係廢木材、廢鐵等可供再利用之物，不須取得清除許可證
，並聲請傳喚證人黃乙原、周有成（見原審卷第四十九至五十頁
），以證明上訴人所載運物之內容並非廢棄物。此攸關上訴人所
處理者是否為廢棄物之認定，於上訴人之利益有重大關係，自應
傳喚上開證人到庭究明。然原審就此處罰要件之重要關係事項，
既未依上訴人之聲請傳喚黃乙原、周有成到庭調查，遽認「核無
必要及關聯性」（見原判決第四頁第五行），復未依職權傳喚案
發當日前往處理之嘉義縣環境保護局稽查人員郭志煌（見警卷第
十頁）到庭究明之，自有應於審判期日調查之證據而未予調查之
違誤。以上，或係上訴意旨所指摘，或為本院得依職權調查之事
項，應認原判決有撤銷發回更審之原因。
據上論結，應依刑事訴訟法第三百九十七條、第四百零一條，判
決如主文。
中　　華　　民　　國　九十六　年　 十二 　月　 二十 　日
                      最高法院刑事第七庭
                          審判長法官  張　淳　淙
                                法官  劉　介　民
                                法官  張　春　福
                                法官  蔡　彩　貞
                                法官  林　俊　益
      本件正本證明與原本無異
                                      書  記  官
中　　華　　民　　國　九十六　年　 十二 　月　二十七　日
                                                      Ｋ
